【裁判字號】    99,訴,1720
【裁判日期】    991103
【裁判案由】    毒品危害防制條例
【裁判全文】
臺灣臺中地方法院刑事判決              99年度訴字第1720號
公  訴  人  臺灣臺中地方法院檢察署檢察官
被      告  甲○○
選任辯護人  鄭志明律師
上列被告因違反毒品危害防制條例案件，經檢察官提起公訴（99
年度偵字第8743號、第11192號），本院判決如下：
    主  文
甲○○販賣第二級毒品，處有期徒刑伍年，扣案之SAMSUNGANY
CALL牌深紅色行動電話壹支，沒收；未扣案之販賣毒品所得新臺
幣壹萬參仟貳佰元，沒收，如全部或一部不能沒收時，以其財產
抵償。
    事  實
一、甲○○（綽號「阿修」、「阿賢」、「阿龍」）明知3,4-亞
    甲基雙氧安非他命（以下簡稱「MDA」）、3,4-亞甲基雙氧
    甲基安非他命（以下簡稱「MDMA」，俗名「搖頭丸」）均係
    毒品危害防制條例第2條第2項第2款所規定之第二級毒品，
    及愷他命（Ketamine，俗名「K他命」）係毒品危害防制條
    例第2條第2項第3款所規定之第三級毒品，均不得非法持有
    、販賣，竟基於販賣第二級毒品「MDA」、「MDMA」及第三
    級毒品愷他命以營利之犯意，以其所有SAMSUNGANYCALL牌深
    紅色行動電話1支（插用以王昆源名義租用門號0000000000
    號之SIM卡）為聯絡工具。而乙○（綽號「二哥」）於民國
    99年1月11日4時54分許使用門號0000000000號行動電話，撥
    打甲○○所使用上開行動電話門號，向甲○○表示欲購買第
    二級毒品「MDA」、「MDMA」及第三級毒品愷他命，並約定
    在乙○位於臺中市北屯區○○○路○段321號4樓住處進行交
    易，稍後甲○○即前往上開約定交易地點，並將第二級毒品
    「MDA」、「MDMA」合計12顆（每顆價格為新臺幣[下同]350
    元）及第三級毒品愷他命1包（重約20公克，每公克價格為
    450元）交予乙○，乙○則交付現金1萬3200元（第二級毒品
    12顆合計4200元，及第三級毒品20公克合計9000元，共計1
    萬3200元）予甲○○。
二、嗣警方於99年2月26日2時15分許查獲甲○○另案涉嫌販賣第
    三級毒品愷他命案件（業經本院另以99年度訴字第668號判
    決判處有期徒刑3年），並扣得其所有前揭SAMSUNGANYCALL
    牌深紅色行動電話1支，及其隨身攜帶之現金11萬7000元、
    背包內之現金14萬元、SAMSUNGANYCALL牌淺藍色行動電話1
    支、孫偉硯所遺失之身分證1張、許登傑簽立之本票10張、
    商業本票4張、許登傑之健保卡、駕照影本1張、夾鏈袋1包
    、ALWAYS牌行動電話1支等物品。及警方於同年4月6日18時
    45分許持本院所核發搜索票至乙○位於上址住處進行搜索，
    並當場扣得乙○所持有之第二級毒品「MDA」、「MDMA」合
    計26顆（包含「MDA」為8顆紅色錠劑，驗餘剩7顆淨重合計
    1.7926公克；「MDMA」為10顆藍色錠劑及8顆白色錠劑，其
    中10顆藍色錠劑，驗餘剩9顆淨重合計2.2185公克，其餘8
    顆白色錠劑，驗餘剩7顆淨重合計2.2572公克），及第三級
    毒品愷他命1包（驗餘淨重10.4098公克），並循線查悉上情
    。
三、案經臺中市警察局第六分局報告臺灣臺中地方法院檢察署檢
    察官偵辦查起訴。
    理  由
壹、認定犯罪事實所憑之證據及理由：
一、證據能力部分：
（一）證人乙○於警詢所為證述，不具有證據能力：
      按被告以外之人（包括證人、鑑定人、告訴人、被害人及
      共同被告等）於審判外之言詞或書面陳述，即所謂傳聞證
      據。由於傳聞證據有悖法院直接審理及言詞審理之精神，
      妨礙當事人之反對詰問權，影響程序正義之實現，除法律
      有規定者（例如同法第159條第2項、同法第159條之1至第
      159條之5、同法第206條等）外，原則上不具證據能力。
      查證人乙○於警詢所為證述，乃屬於被告以外之人，於審
      判外之言詞陳述，經被告之選任辯護人於準備程序中爭執
      其證據能力，且查無上開例外得以之作為證據之各種情形
      ，故依刑事訴訟法第159條第1項之規定，應無證據能力。
（二）證人乙○於檢察官訊問時具結所為證述，具有證據能力：
      按刑事被告之詰問權，係指訴訟上被告有在審判庭盤詰證
      人之權利；偵查中檢察官訊問證人，旨在蒐集被告犯罪證
      據，以確認被告嫌疑之有無及內容，與審判中透過當事人
      之攻防，經由詰問程序調查證人以認定事實之性質及目的
      有別。且偵查中辯護人僅有在場權及陳述意見權，此觀刑
      事訴訟法第245條第2項前段之規定甚明，檢察官訊問證人
      並無必須傳喚被告使其得以在場之規定，同法第248條第1
      項前段雖規定「如被告在場者，被告得親自詰問」，亦僅
      賦予該在場被告於檢察官訊問證人時得親自詰問證人之機
      會而已，被告如不在場，殊難期有親自詰問之可能。而此
      項未經被告詰問之被告以外之人於偵查中向檢察官所為之
      陳述，依刑事訴訟法第159條第1項、第159條之1第2項之
      規定，除顯有不可信之例外情況外，原則上為「法律規定
      得為證據」之傳聞例外，依其文義解釋及立法理由之說明
      ，並無限縮於檢察官在偵查中訊問證人之程序，應已給予
      被告或其辯護人對該證人行使反對詰問權者，始有證據能
      力之可言。又為保障被告之反對詰問權，並與現行法對傳
      聞例外所建構之證據容許範圍求其平衡，證人在偵查中雖
      未經被告之詰問，倘被告於審判中已經對該證人當庭及先
      前之陳述進行詰問，即已賦予被告對該證人詰問之機會，
      則該證人於偵查中之陳述即屬完足調查之證據，而得作為
      判斷之依據（參照最高法院97年度臺上字第405號判決意
      旨）。且依法院組織法第60條及刑事訴訟法第228條至第
      231條之1規定，檢察官職司犯罪偵查權，其於偵查中為蒐
      集調查被告之犯罪證據而為偵查權之實施，除法有明文者
      外，本不拘一定之形式，關於訊問證人，法亦無明文必須
      使被告在場並使其有詰問之機會，其在尚不知被告為何人
      之偵查階段，益無使被告在場並賦予詰問證人之可能；況
      刑事訴訟法採證據裁判主義，所有供證明犯罪所用證據，
      均須於審判中踐行調查（包含證人之交互詰問）、辯論程
      序，始得採為斷罪之資料，亦不致有侵犯法律對被告人權
      保障之虞。是刑事訴訟法所規定傳聞法則之例外，其中就
      被告以外之人於偵查中向檢察官所為之陳述，因檢察官代
      表國家偵查犯罪時，原則上當能遵守法定程序，被告以外
      之人如有具結能力，並經依法具結以擔保其係據實陳述者
      ，依第159條之1第2項規定「除顯有不可信之情況者外」
      ，仍得為證據（參照最高法院97年度臺上字第93號判決意
      旨）。復按被告以外之人於偵查中向檢察官所為之陳述，
      除顯有不可信之情況者外，得為證據，刑事訴訟法第159
      條之1第2項定有明文。蓋現行法之檢察官仍有訊問被告、
      證人及鑑定人之權限，其應踐行之程序又多有保障被告或
      被害人之規定，證人、鑑定人於偵查中亦均須具結，就刑
      事訴訟而言，其司法屬性甚高；而檢察官於偵查程序取得
      之供述證據，其過程復尚能遵守法令之規定，是其訊問時
      之外部情況，積極上具有某程度之可信性，除消極上顯有
      不可信之情況者外，均得為證據。故主張其為不可信積極
      存在之一方，自應就此欠缺可信性外部保障之情形負舉證
      責任（參照最高法院98年度臺上字第2904號判決意旨）。
      查證人乙○於接受檢察官訊問時，係以證人身分具結後所
      為證述，依法須負偽證罪之刑責，且依其所為證述之外部
      環境或條件，並無顯有不可信之情況，況被告及其選任辯
      護人亦未指出前開證人於偵訊作證時之外部情況有何顯不
      可信之情事，參酌證人乙○於偵查中雖未經被告及其選任
      辯護人之詰問，惟被告及其選任辯護人已於本院審理中對
      證人乙○當庭及先前之陳述進行詰問，即已賦予被告及其
      選任辯護人對證人乙○詰問之機會，則證人乙○於偵查中
      之陳述即屬完足調查之證據，而得作為判斷之依據，故證
      人乙○於偵查中所為證述，自得作為證據。至被告甲○○
      之選任辯護人辯稱證人乙○於偵查中所為證述，未經交互
      詰問，不符合直接審理，屬審判外陳述，不具證據能力云
      云，尚非可取。
（三）本案對被告甲○○所使用行動電話門號0000000000號依法
      實施通訊監察之監聽錄音、譯文，均有證據能力：
      按所謂被告以外之人於審判外之陳述，係指被告以外之人
      就其曾經參與或見聞之事實，事後追憶並於審判外為陳述
      者而言。如被告以外之人係被告犯罪之共同正犯、共犯、
      相對人、被害人或其他關係人，而於被告實行犯罪行為時
      與被告為言詞或書面對談，且其對話之本身即係構成被告
      犯罪行為之部分內容者，因非屬其事後就曾經與聞之事實
      所為之追憶，自與審判外之陳述有間，二者不容混淆。又
      國家基於犯罪偵查之目的，對被告或犯罪嫌疑人進行通訊
      監察，乃係以監控與過濾受監察人通訊內容之方式，蒐集
      對其有關之紀錄，並將該紀錄予以查扣，作為認定犯罪與
      否之證據，屬於刑事訴訟上強制處分之一種，而監聽係通
      訊保障及監察法第13條第1項所定通訊監察方法之一，司
      法警察機關依法定程序執行監聽取得之錄音，係以錄音設
      備之機械作用，真實保存當時通訊之內容，如通訊一方為
      受監察人，司法警察在監聽中蒐集所得之通訊者對話，若
      其通話本身即係被告進行犯罪中構成犯罪事實之部分內容
      ，則依前開說明，自與所謂「審判外之陳述」無涉，應不
      受傳聞法則之規範，當然具有證據能力。至司法警察依據
      監聽錄音結果予以翻譯而製作之監聽譯文，屬於文書證據
      之一種，於被告或訴訟關係人對其譯文之真實性發生爭執
      或有所懷疑時，法院固應依刑事訴訟法第165條之1第2項
      規定，以適當之設備，顯示該監聽錄音之聲音，以踐行調
      查證據之程序，俾確認該錄音之聲音是否為通訊者本人及
      其內容與監聽譯文之記載是否相符，或傳喚該通訊者，或
      依其他法定程序，為證據調查。倘被告或訴訟關係人對該
      通訊監察譯文之真實性並不爭執，即無勘驗辨認其錄音聲
      音之調查必要性，法院於審判期日如已踐行提示監聽譯文
      供當事人辨認或告以要旨，使其表示意見等程序並為辯論
      者，其所為之訴訟程序即無不合（參照最高法院97年度臺
      上字第5940號判決意旨）。查本件對於被告所使用行動電
      話門號0000000000號施以通訊監察，事前已經本院依法核
      發98年度聲監字第001453號通訊監察書，監察期間自98年
      12月16日10時起至99年1月14日10時止，此有該通訊監察
      書及電話附表在卷可參（見本院卷第47至49頁），本院審
      酌上開通訊監察書之核發及記載事項，均符合通訊保障及
      監察法之相關規定，且上開通訊監察期間並無逾30日之情
      ，本案依前述通訊監察書實施之監聽、錄音，自屬合法，
      且依監聽所得錄音，依憑機械力錄製，未經人為操作、不
      摻雜個人主觀意念，具證據能力。且本院於99年8月12日
      準備程序期日當庭撥放上開行動電話門號於99年1月11日4
      時54分23秒至4時55分6秒、同日5時33分17秒至5時33分34
      秒、同日5時44分19秒至5時44分30秒、同日7時26分35秒
      至7時27分49秒、同日8時12分58秒至8時13分36秒等5則通
      訊監察錄音光牒勘驗完畢，有勘驗筆錄在卷可稽（見本院
      卷第26至28頁），本院並於99年10月20日審判期日提示被
      告及其選任辯護人，踐行調查證據之程序，參以，被告於
      本院進行勘驗時亦表示上開監聽錄音內容其中第1、2則係
      其聲音，第3則聲音太小，不確認男聲部分是否為其聲音
      ，第4則有點像其聲音，第5則應該是其聲音等情，足見上
      開通訊監察錄音光牒勘驗譯文確係被告與他人之對話，核
      與監聽錄音有相同之價值，自有證據能力。至被告之選任
      辯護人辯稱前開第2則通話以下之通訊監察錄音勘驗譯文
      ，並非檢察官起訴書所列證據，不具證據能力云云，尚非
      可採。
（四）以下本件認定事實所引用之文書等物證，均具有證據能力
      ：
      按被告以外之人於審判外之陳述，經當事人於審判程序同
      意作為證據，法院審酌該言詞陳述或書面陳述作成時之情
      況，認為適當者，亦得為證據；當事人、代理人或辯護人
      於法院調查證據時，知有第159條第1項不得為證據之情形
      ，而未於言詞辯論終結前聲明異議，視為有前項之同意，
      刑事訴訟法第159條之5定有明文。查本件認定事實所引用
      之文書等物證，已經本院於審理時提示被告及其選任辯護
      人，渠等均未對證據能力表示意見（見本院99年10月20日
      審判筆錄），揆諸前揭說明，可認為同意作為證據；而本
      院審酌該陳述作成時之情況，認為適當，自具有證據能力
      ，而得採為證據。
二、訊據被告甲○○矢口否認有何販賣第二級毒品「MDA」、「
    MDMA」及第三級毒品愷他命以營利之犯行，並辯稱：（一）
    行動電話門號0000000000號於99年1月11日4時54分通訊監察
    譯文內容，無法確知通話雙方約定交易毒品，更遑論有無實
    際交付毒品及支付對價。又前一天晚上證人乙○跟被告說要
    叫傳播小姐，所以99年1月11日當天通聯是要叫傳播小姐，
    並請被告幫他買壯陽藥。況監聽對象僅為行動電話門號0000
    000000號，並未鎖定及確認為被告所持用。（二）證人乙○
    於警詢、偵訊及本院審理時證述內容，關於99年1月11日購
    買毒品之交易過程，前後供述矛盾不一。又證人乙○經警查
    獲持有毒品有藍、紅、白三種顏色，與其偵訊證稱向被告購
    買「海豚」、「鳳凰」之搖頭丸分別為藍色、紅色有所歧異
    。況一般毒癮者絕少囤積毒品，證人乙○證稱扣押之搖頭丸
    26顆、愷他命1包係向被告購買並囤積至99年4月6日經警查
    獲時，顯然違背常情。再者，證人乙○經警查獲持有上開毒
    品，若承認施用毒品，亦可避免意圖販賣而持有毒品之嫌疑
    及後續偵查，則證人乙○供述其與被告交易毒品，顯可避免
    檢警對其繼續追蹤查辦之麻煩云云。
三、經查：
（一）證人乙○於99年4月7日偵訊時具結證稱：伊於99年1月11
      日凌晨4時54分撥打0000000000號電話找「阿龍」拿K他命
      跟搖頭丸，打完電話後一個鐘頭「阿龍」到伊家門口，他
      按伊家電鈴，他上樓在伊家門口，伊跟他買K他命20克，
      用9000元跟他購買，搖頭丸跟他買10顆，3500元，伊總共
      拿12500元現金給他。（你電話中所講「鳳凰」為何意？
      ）那是搖頭丸的名稱，他說的。（你在電話中講「海豚」
      是何意？）搖頭丸的名稱。（你這次到底買哪種搖頭丸？
      ）「海豚」。（你在電話中不是要他給你2顆「鳳凰」？
      ）忘了他有沒有帶來，2顆「鳳凰」，10顆「海豚」，2顆
      「鳳凰」700元，伊總共給他1萬3200元。（「鳳凰」跟「
      海豚」有何不同？）外觀不同，「海豚」是藍色，「鳳凰
      」是紅色，都是圓形藥錠，大小相同，「海豚」上面有海
      豚標誌，「鳳凰」也有一個標誌。（昨天被查扣的搖頭丸
      26顆怎麼來的？）這都是之前幾次，包括1月11日這次跟
      「阿龍」買的搖頭丸，伊用了部分之後認為不好就丟著累
      積剩下來的。（在11月11日之後你還有無跟綽號「阿龍」
      買搖頭丸跟K他命？）沒有，到2月以後就沒有了，1月份
      好像還有跟他買過1次，也是用同1支電話，撥打他的同1
      支電話，伊不能確定是不是打他0955的電話，因為他一直
      在換電話。（交易的日期大概在何時？）大概在2月中有
      找他過，在家裡交易，跟他買20克K他命，搖頭丸買10顆
      ，用1萬2500元買等語（見臺灣臺中地方法院檢察署99年
      度偵字第8743號偵查卷第28至29頁）。
（二）證人乙○於99年10月20日本院審理時具結證稱：（000000
      0000門號是否是你使用？）伊使用，是伊申辦的，已經用
      十幾年了。（提示99年1月11日上午4時54分通訊監察譯文
      ，這是0000000000與0000000000通話內容，這是何人的通
      話？）這是伊和「阿龍」的通話，「阿龍」就是今日在庭
      被告。（譯文中的「二哥」是何人？）就是伊本人。（通
      話目的？）就是要買搖頭丸、愷他命，是伊要向「阿龍」
      買的。（譯文中有提到「鳳凰」、「海豚」是何意思？）
      是搖頭丸的名字，「鳳凰」、「海豚」是不同的藥錠，顏
      色不同。（在偵查時，你曾經和檢察官說過「海豚」是藍
      色，「鳳凰」是紅色，是否屬實？）是的。（當日購買多
      少數量的「鳳凰」、「海豚」搖頭丸？）伊忘記了。（依
      照譯文顯示，你是說「鳳凰」給你2顆，「海豚」給你10
      顆，是否就是購買的數量？）是的，購買的價格是350元
      。（譯文，所提下面是什麼意思？）是愷他命。（當日購
      買多少數量的愷他命？）20克，每克450元。（當日，所
      購買的愷他命、搖頭丸是由何人出面在哪裡交付給你？）
      是「阿龍」出面在伊家交給伊。（你總共交付多少價金給
      「阿龍」？）就是剛才數量的總和。（偵查時你和檢察官
      說是1萬3200元，是否屬實？）是的。（警方在99年4月6
      日查獲你的時候是否有同時扣到愷他命、搖頭丸？）是，
      但數量伊忘記了。（警方在99年4月6日從你住家扣得愷他
      命1包、搖頭丸26顆是否屬實？）是。（在4月6日扣到的
      愷他命1包，是否是本件被告在99年1月11日所販賣給你的
      ？）不確定。（提示警卷第6頁以下警詢筆錄，你在99年4
      月6日第六分局警詢時，你和警察說你在4月6日所扣的愷
      他命都是在1月11日所購買的，但你在偵查中又說在2月間
      又購買過1次愷他命，請確認4月6日扣得的愷他命到底是
      不是1月11日所購買的？）不是。（為何警詢說是？）警
      詢時搞不清楚。（在4月6日警方扣到26顆搖頭丸，裡面有
      藍色的，也有紅色的，也有白色的藥錠，經過鑑定後，屬
      於「MDMA」或「MDA」，這批扣到的搖頭丸是否有在本次1
      月11日購買的？）時間太久現在不記得。（提示偵卷29頁
      以下乙○偵訊筆錄，你當時說扣到都是前幾次，也包括1
      月11日向「阿龍」買的，當時陳述是否屬實？）實在。（
      提示99年度毒偵字第1265號卷第31頁扣案毒品照片，這是
      否就是當天扣到的毒品？）是，紅色的藥錠就是伊說的「
      鳳凰」、藍色的藥錠就是伊說的「海豚」等語，並具結證
      稱：（提示本院卷99年8月12日筆錄第5頁勘驗監聽內容第
      2通，在這通電話裡面，有1個女生接阿龍的電話，請問這
      個女生是何人？她當時人在哪裡？）伊現在沒有印象，但
      有女生接我的手機，應該是伊的女朋友。（你所謂的女朋
      友，為何要打電話給阿龍？）應該就是有跟他叫貨。（所
      以叫貨的人到底是你還是你女朋友？）應該都是伊叫的，
      但有時候阿龍送貨晚到，伊女朋友才會打電話問他等語，
      及具結證稱：（你剛才說1月11日在你家和「阿龍」進行
      毒品交易，請問你家地址是否就是臺中市北屯區○○○路
      ○段321號4 樓？）是的。（1月11日在你家和「阿龍」進
      行毒品交易時，是否一手交錢，一手交貨？）是的，他拿
      毒品給伊，伊拿現金1萬3200元給他等語（見本院99年10
      月20日審判筆錄）。
（三）觀諸上開證人乙○先後證述內容，已詳細描述其於99年1
      月11日向被告購買第二、三級毒品之過程，且先後證述內
      容關於該次交易之聯絡方式及交易時間、地點、金額等細
      節，大致相符，至證人乙○於99年4月6日經警搜索扣得其
      所持有第二、三級毒品數量與上開證述提及其向被告購買
      第二、三級毒品數量不符部分，證人乙○亦已加以說明，
      並無不合理之處。
（四）警方於99年4月6日18時45分許持本院所核發搜索票至證人
      乙○上址住處進行搜索，並當場扣得證人乙○所持有8顆
      紅色錠劑、10顆藍色錠劑及8顆白色錠劑合計26顆及1包白
      色結晶體，而上開扣案物品經送行政院衛生署草屯療養院
      鑑定結果：（1）8顆紅色錠劑均含有第二級毒品3,4-亞甲
      基雙氧安非他命（「MDA」）成分（驗餘剩7顆淨重合計
      1.7926公克）；（2）10顆藍色錠劑及8顆白色錠劑均含有
      第二級毒品3,4-亞甲基雙氧甲基安非他命（「MDMA」）成
      分（其中10顆藍色錠劑，驗餘剩9顆淨重合計2.2185公克
      ，其餘8顆白色錠劑，驗餘剩7顆淨重合計2.2572公克）；
     （3）1包白色結晶體含有第三級毒品愷他命（Ketamine）
      成分（驗餘淨重10.4098公克）等情，有搜索、扣押筆錄、
      扣押物品目錄表、扣押物品照片等各1份，及行政院衛生署
      草屯療養院99年4月22日草療鑑字第0990400147號、99年
      5月18日草療鑑字第0990500073號鑑定書各1份在卷可稽（
      見上開99年度偵字第8743號偵查卷第13背面至14頁背面、
      第48頁，及臺灣臺中地方法院檢察署99年度毒偵字第1265
      號偵查卷第30頁，及臺灣臺中地方法院檢察署99年度執他
      字第2826號執行卷第6頁，及本院卷第77頁）。又證人乙
      ○涉犯施用第二級毒品案件，經臺灣臺中地方法院檢察署
      檢察官於99年5月24日以99年度毒偵字第1265號為不起訴
      處分確定後，前開扣得之第二、三級毒品則經臺灣臺中地
      方法院檢察署檢察官向本院聲請單獨宣告沒收，經本院於
      99年7月26日以99年度聲字第2768號裁定沒收銷毀之等情
      ，有本院99年度聲字第2768號裁定1份在卷可稽。
（五）行動電話門號0000000000號係由證人乙○於88年3月1日申
      請後迄今仍使用中一節，有中華電信資料查詢1份在卷可
      稽（見本院卷第52頁）。參以，被告於本院審理時供稱：
      行動電話門號0000000000號係伊拿錢請朋友申請給伊使用
      ，伊於99年1月11日有使用該門號，且伊將該門號SIM卡插
      入另案扣案之紅色行動電話內使用，之後伊將該門號SIM
      卡丟掉了等語（見本院卷第61頁）。而依上開被告所使用
      行動電話門號0000000000號之雙向通話記錄記載，於99年
      1月11日與前揭證人乙○所使用行動電話門號之通話情形
      如下：（1）前揭證人乙○所使用行動電話門號於4時54
      分23秒撥打上開被告所使用行動電話門號，通話時間至4
      時55分6秒；（2）前揭證人乙○所使用行動電話門號於5
      時33分17秒撥打上開被告所使用行動電話門號，通話時間
      至5時33分34秒；（3）上開被告所使用行動電話門號於5
      時44分19秒撥打前揭證人乙○所使用行動電話門號，通話
      時間至於5時44分30秒；（4）前揭證人乙○所使用行動電
      話門號於7時26分35秒撥打上開被告所使用行動電話門號
      ，通話時間至7時27分49秒；（5）前揭證人乙○所使用行
      動電話門號於8時12分58秒撥打上開被告所使用行動電話
      門號，通話時間至8時13分56秒等情，以及上開被告所使
      用行動電話門號於當日5時34分7秒至5時34分36秒與門號
      0000000000號行動電話通話時，其基地臺係位於臺中市○
      ○區○○里○○路○段60號等情，有該雙向通話記錄在卷
      可稽（見本院卷第46頁）。
（六）本院於99年8月12日準備程序期日當庭撥放上開被告所使
      用行動電話門號與前揭證人乙○所使用行動電話門號之5
      則通訊監察錄音光牒，勘驗結果如下：（1）第1則通話時
      間99年1月11日4時54分23秒至4時55分6秒之通話內容：「
      A：喂，二哥。B：阿龍，你下面的怎麼樣，現在。A：45
      。B：喔，好不好？A：OK。B：不會黏黏的齁。A：啥。B
      ：沒有加什麼齁。A：沒有啦。B：上面的有什麼？A ：嗯
      ...有新的。B：什麼樣的。A：嗯...鳳凰。B：你新的沒
      錯...給我兩粒呀。A：好。B：另外那個海豚拿10粒呀。A
      ：好，現在嗎？B：對。A：好，OK。」等語；（2）第2則
      通話時間99年1月11日5時33分17秒至5時33分34秒之通話
      內容：「A：喂，二哥。B（女聲）：多久到。A：大概10
      分鐘。B（女聲）：再10分鐘阿。A：對。B（女聲）：好
      。」等語；（3）第3則通話時間99年1月11日5時44分19秒
      至5時44分30秒之通話內容：「B（女聲）：喂。A：到了
      。B（女聲）：好。」；（4）第4則通話時間99年1月11
      日7時26分35秒至7時27分49秒之通話內容：「A：喂，二
      哥。B：阿龍，下面的還有沒有別種的。A：不過我覺得那
      一種的比較差一點點。B：比這個還差喔。A：嗯。B：這
      個我覺得沒有上次的好。A：哦～跟上次一樣的呀。B：不
      一樣的。A：一樣的啦。B：不一樣，帶一點黏黏的。A：
      喔，上次是這個，對阿。B：上次那個沒有這樣黏黏的。A
      ：是喔，不過我記得上次也是拿這個給你。B：不一樣，
      不一樣，不一樣，上次不是這個啦。A：喔，那我再想一
      下，這兩天再找一下。B：不夠強。A：喔，好，那我知道
      了，不過這個反應不錯耶。B：真的喔，那人家不錯...
      我們那個...。A：好，我知道，好，OK，好。」等語；（
      5）第5則通話時間99年1月11日8時12分58秒至8時13分36
      秒之通話內容：「A：喂，二哥。B：喂，阿龍，你要來跟
      我換啦。A：喔，好。B：黏黏的，洗過的不行啦。A：確
      定沒有。B：沒有洗過喔。A：那個確定沒有。B：那黏黏
      的呀。A：嗯，那我拿...。B：反正不要黏黏的啦，要一
      粒一粒嘻嘻唰唰分明啦。A：好，那要差不多下午好不好
      。B：明天傍晚，傍晚好不好。A：好。」等語（見本院卷
      第26至28頁）。
（七）經核上開證人乙○證述內容，關於於99年1月11日向被告
      購買第二、三級毒品之聯絡方式及交易地點，與上開雙向
      通話記錄顯示當天被告所使用行動電話門號與前揭證人乙
      ○所使用前揭行動電話門號之通話時間及基地臺位置，互
      核一致，及關於購買毒品之種類，亦與上開通訊監察錄音
      光牒勘驗譯文內容及前開證人乙○經警搜索扣得其所持有
      毒品情形，大致相符，及關於因所購得毒品之品質不佳而
      未全部施用完畢一節，亦與上開通訊監察錄音譯文內容大
      致相符，是上開證人乙○證述內容，應堪採信。
（八）且警方於99年2月26日2時15分許查獲被告甲○○另案涉嫌
      販賣第三級毒品愷他命案件，並扣得其所有前揭SAMSUNGA
      NYCALL牌深紅色行動電話1支，且該案件業經本院以99年
      度訴字第668號判決判處被告有期徒刑3年，並就前揭扣案
      之SAMSUNGANYCALL牌深紅色行動電話1支宣告沒收等情，
      有該刑事判決1份在卷可稽。綜上，足認證人乙○於99年1
      月11日4時54分許使用門號0000000000號行動電話，撥打
      被告甲○○所使用行動電話門號0000000000號，向被告甲
      ○○表示欲購買第二級毒品「MDA」、「MDMA」及第三級
      毒品愷他命，並約定在證人乙○位於臺中市北屯區○○○
      路○段321號4樓住處進行交易，稍後被告甲○○即前往上
      開約定交易地點，並將第二級毒品「MDA」、「MDMA」合
      計12顆（每顆價格為350元）及第三級毒品愷他命1包（重
      約20公克，每公克價格為450元）交予證人乙○，證人乙
      ○則交付現金1萬3200元（第二級毒品12顆合計4200元，
      及第三級毒品20公克合計9000元，共計1萬3200元）予被
      告甲○○。
四、按近來政府為杜絕毒品之氾濫，對於查緝施用及販賣毒品之
    工作，無不嚴加執行，販賣毒品罪又係重罪，設若無利可圖
    ，衡情一般持有毒品之人當無輕易將所持有之第二級毒品「
    MDA」、「MDMA」及第三級毒品愷他命轉讓他人而甘冒於再
    次向他人購買時，而有被查獲移送法辦危險之理。且第二級
    毒品「MDA」、「MDMA」及第三級毒品愷他命均可任意分裝
    或增減其份量，而每次買賣之價量，亦隨時隨雙方關係之深
    淺、當時之資力、需求程度及對行情之認知等因素，機動的
    調整，因之販賣之利得，除經坦承犯行，或價量均臻明確外
    ，委難察得實情，職是之故，縱未確切查得販賣賺取之實際
    差價，但除別有事證，足認係按同一價格轉讓，確未牟利外
    ，尚難執此認非法販賣之事證有所不足，致知過坦承者難辭
    重典，飾詞否認者反得逞僥倖，而失情理之平。而本件被告
    雖矢口否認有販賣第二級毒品「MDA」、「MDMA」及第三級
    毒品愷他命之犯行，使本院無從確認其販賣可得之利潤，然
    被告既係以上開價格販賣第二級毒品「MDA」、「MDMA」及
    第三級毒品愷他命予證人乙○，則被告既干冒科以重刑之危
    險，而販賣第二級毒品「MDA」、「MDMA」及第三級毒品愷
    他命，若謂其無營利之意圖，孰能置信，準此，被告有營利
    之意圖，灼然甚明。從而，本件罪證明確，上開被告犯行洵
    堪認定，應予依法論科。至被告所辯前詞，顯係卸責之詞，
    委無足採。
貳、論罪科刑之理由：
一、按「MDA」、「MDMA」均屬毒品危害防制條例第2條第2項第2
    款所指之第二級毒品，愷他命則屬同條例第2條第2項第3款
    所指之第三級毒品。核被告所為，係犯毒品危害防制條例第
    4條第2項之販賣第二級毒品罪及同條例第4條第3項之販賣第
    三級毒品罪。
二、被告以一個販賣毒品營利之犯意，同時販賣第二、三級毒品
    予證人乙○，即以一個販賣行為，同時觸犯販賣第二級毒品
    罪及販賣第三級毒品罪，為想像競合犯，應從一重之販賣第
    二級毒品罪處斷。
三、被告販賣第二、三毒品予他人施用，固戕害他人身心，惟念
    其對重典之認識不夠深切，且販賣之次數僅1次，所販賣之
    數量甚少與坊間大盤販賣整批大量毒品者有別，及其販賣第
    二、三級毒品予證人乙○之所得合計1萬3200元，所得非鉅
    ，衡情若處以法定最低刑，依社會一般觀念不無情輕法重之
    虞，是被告之犯罪情狀尚堪憫恕，對被告所犯上開犯行，爰
    依刑法第59條之規定，酌予減輕其刑。
四、爰審酌被告：（一）明知施用毒品危害甚鉅，仍意圖營利販
    賣第二、三級毒品，雖僅販賣一次、所得利益不多，惟嚴重
    戕害國民身心健康；（二）犯後否認全部犯行，難認已有悔
    意等一切情狀，而量處如主文所示之刑。且被告販賣第二、
    三級毒品予證人乙○之所得合計1萬3200元，應依毒品危害
    防制條例第19條第1項之規定宣告沒收，如全部或一部不能
    沒收時，以其財產抵償之。
五、按毒品危害防制條第19條第1項規定採「相對義務沒收主義
    」，其供犯罪所用或因犯罪所得之物，以屬於被告所有者為
    限，始得諭知沒收。又既係採義務沒收主義，法院對此等物
    品是否宣告沒收並無裁量餘地，除已證明滅失而不存在外，
    均應予以諭知沒收。復按沒收物之執行完畢與沒收物之不存
    在，並非一事，因犯罪依法必須沒收之物，雖已於另案確定
    判決諭知沒收，並已執行完畢，仍應宣告沒收（最高法院99
    年度臺上字第4875號、第5436號判決，及65年度第5次刑庭
    庭推總會議決議(二)意旨參照）。查前開另案查扣之SAMSUN
    GANYCALL牌深紅色行動電話1支為被告所有，且被告將行動
    電話門號0000000000號SIM卡插入該行動電話內使用等情，
    業據被告供承在卷，則該行動電話既係被告為上開販賣第二
    、三級毒品犯行之聯絡工具，應依毒品危害防制條例第19條
    第1項規定宣告沒收。至未扣案之行動電話門號0000000000
    號SIM卡1張，係以案外人「王昆源」名義租用，有行動電話
    使用人資料查詢結果1份在卷可稽（見本院卷第75頁），則
    該SIM卡既非屬被告所有，亦非屬違禁物，爰不予宣告沒收
    。又另案扣押之被告隨身攜帶現金11萬7000元、背包內現金
    14萬元、SAMSUNGANYCALL牌淺藍色行動電話1支、孫偉硯所
    遺失之身分證1張、許登傑簽立之本票10張、商業本票4張、
    許登傑之健保卡、駕照影本1張、夾鏈袋1包、ALWAYS牌行動
    電話1支等物品，查無積極證據足以證明該物品與本案被告
    所為上開犯行有關，亦均非屬違禁物，自不予宣告沒收，併
    此敘明。
六、又按沒收係附隨於主刑，必該沒收物品與其所宣告主刑，具
    有關連性，方能諭知沒收（最高法院87年度臺上字第1678
    號、96年度臺非字第73號判決意旨參照）。查警方於99年4
    月6日18時45分許持本院所核發搜索票至證人乙○上址住處
    進行搜索，並當場扣得證人乙○所持有上開第二、三級毒品
    ，除供本案犯行佐證之外，因非本案被告經查獲之毒品，不
    另諭知沒收銷燬，附此敘明。
據上論結，應依刑事訴訟法第299條第1項前段，毒品危害防制條
例第4條第2項、第3項、第19條第1項，刑法第11條前段、第55條
、第59條，判決如主文。
本案經檢察官丙○○到庭執行職務。
中    華    民    國    99    年    11    月    3     日
            刑事第五庭  審判長法  官  王邁揚
                              法  官  簡璽容
                              法  官  賴秀雯
以上正本與原本無異。
如不服本判決應於收受送達後10日內向本院提出上訴書狀，並應
敘述具體理由；其未敘述上訴理由者，應於上訴期間屆滿後20日
內向本院補提理由書（均須按他造當事人之人數附繕本）「切勿
逕送上級法院」。
                              書記官  江美琪
中    華    民    國    99    年    11    月    3     日
附錄本案論罪科刑法條：
毒品危害防制條例第4條：
製造、運輸、販賣第一級毒品者，處死刑或無期徒刑；處無期徒
刑者，得併科新臺幣1千萬元以下罰金。
製造、運輸、販賣第二級毒品者，處無期徒刑或7年以上有期徒
刑，得併科新臺幣7百萬元以下罰金。
製造、運輸、販賣第三級毒品者，處5年以上有期徒刑，得併科
新臺幣5百萬元以下罰金。
製造、運輸、販賣第四級毒品者，處3年以上10年以下有期徒刑
，得併科新臺幣3百萬元以下罰金。
製造、運輸、販賣專供製造或施用毒品之器具者，處1年以上7
年以下有期徒刑，得併科新臺幣1百萬元以下罰金。
前五項之未遂犯罰之。

司法院資訊處製作；財團法人民間司法改革基金會備份。
